Inventaris van het archief van mr. H.J. van Doorn van Westkapelle [levensjaren 1786-1853] over de jaren 1830-1853
Nationaal Archief, Den Haag
Collectie 124 Van Doorn van Westkapelle
Doorn van Westkapelle, van
1830-1853
C22277
0.10 meter; 10 inventarisnummers.
Normale geschreven, getypte en gedrukte documenten, geen bijzondere handschriften.
Nationaal Archief, Den Haag
Doorn van Westkapelle, H.J. van
Mr. Hendrik Jan van Doorn van Westkapelle (1786-1853) was onder het Franse bestuur raad van prefectuur, later onder-prefect in het department der Monden van de Schelde. In 1818 werd hij gouverneur van Zeeland en in 1826 gouverneur van Oost-Vlaanderen. Hij was achtereenvolgens minister van Binnenlandse Zaken (1830-1836), secretaris van Staat (1836-1840) en vice-president van de Raad van State (1843-1848). Het archief bevat stukken die betrekking hebben op de uitoefening van zijn functies als gouverneur van Zeeland en oost-Vlaanderen, en als Minister van Binnenlandse Zaken.
Archiefvorming
Geschiedenis van de archiefvormer
Mr. Hendrik Jan van Doorn van Westkapelle
Nieuw Nederlandsch Biografisch Woordenboek, deel I p. 739
werd geboren op 23 augustus 1786 te Vlissingen als zoon van mr. Abraham en Pieternella Wilhelmina van Dishoeck. In 1809 werd hij auditeur bij de Staatsraad van koning Lodewijk. Onder het Franse bestuur was hij raad van prefectuur, later onder-prefect in het department der Monden van de Schelde. In 1818 werd hij gouverneur van Zeeland en in 1826 volgde hij als gouverneur van Oost-Vlaanderen baron De Sens op.
Uit België uitgeweken was hij achtereenvolgens minister van Binnenlandse Zaken (1830-1836), secretaries van Staat (1836-1840) en vice-president van de Raad van State (1843-1848).
In 1829 is hij in de Nederlandse adelstand verheven, met de titel van baron bij eerstgeboorte.
Op 18 maart 1853 overleed hij in Den Haag.
Geschiedenis van het archiefbeheer
In 1951 verkreeg het Algemeen Rijksarchief door aankoop
Archief van de algemene rijksarchivaris, dossier A 169/1951
van mevrouw A. van Nieuwerve Coelho de Almeide, geboren jkvr. Van Doorn van Westcapelle een verzameling archivalia betreffende Westkapelle en de familie Van Doorn. Tevoren waren stukken betreffende de nalatenschap van koning Willem I overgedragen aan het Koninklijk Huisarchief. De stukken werden overgedragen aan de rijksarchivaris in Zeeland, die de stukken betreffende Westkapelle overdroeg aan het gemeentebestuur aldaar en een aantal stukken terugzond aan de algemene rijksarchivaris ter plaatsing in het archief van het ministerie van Binnenlandse Zaken. Het restant is in Middelburg gebleven en geïnventariseerd door M.P. de Bruin, Collectie Van Doorn, in Gebundelde inventarissen I, 's-Gravenhage, 1962.
Van de teruggezonden stukken zijn inderdaad enkele geplaatst in het archief van het ministerie van Binnenlandse Zaken, terwijl een pak betreffende het verlenen van steun aan personen die schade hadden geleden ten gevolge van het beleg van de citadel van Antwerpen aan het Koninklijk Huisarchief is afgestaan
Archief van de algemene rijksarchivaris, brief B 405/1951
.
De overige stukken zijn tot een collectie gevormd en geïnventariseerd door J. Steur, welke inventaris in 1978 enigszins is herzien.
De verwerving van het archief
De rechtstitel is (nog) onbekend
2.21
Aanwijzingen voor de gebruiker
Openbaarheidsbeperkingen
Volledig openbaar.
Materiële beperkingen
Aanvraaginstructie
Openbare archiefstukken kunnen online worden aangevraagd en gereserveerd. U kunt dit ook via de terminals in de studiezaal van het Nationaal Archief doen. Om te kunnen reserveren dient u de volgende stappen te volgen:
U maakt een profiel aan op www.gahetna.nl, en logt vervolgens in
Via de archiefinventaris (alleen de beschrijvingen met rode nummers) selecteert u het gewenste archiefstuk door op de knop 'Reserveren' te klikken
In het volgende scherm geeft u aan op welke dag u het archiefstuk wilt inzien
Indien u zich bevindt in de studiezaal en een tafelnummer heeft ontvangen kunt u dit nummer vermelden. Als u geen tafelnummer heeft kunt u tafelnummer 777 laten staan
Vervolgens bevestigt u uw reservering door deze te versturen.
Verwant materiaal
Beschikbaarheid van kopieën
Afgescheiden archiefmateriaal
Lijst van uit de collectie Van Doorn naar elders overgebrachte archivalia
Rekening en verantwoording door de minister van Binnenlandse Zaken over het beheer van het fonds tot steun aan personen die schade hebben geleden ten gevolge van het beleg van de citadel van Antwerpen, met bijlagen. 1833-1836. 1 pak. Geplaatst in het archief van het ministerie van Binnenlandse Zaken, afdeling Generaal Secretariaat; zie exh. 30 november 1836, no. 2bis.
Ingekomen en minuten van uitgaande brieven bij baron Van Doorn als Grootmeester van het Huis van Oranje, wederom belast met het verlenen van steun uit het bovengenoemd fonds, 1841-1845. 1 pak. Overgedragen aan het Koninklijk Huisarchief op 10 september 1951 (zie brief B 405).
Toelichting op de begroting van Binnenlandse Zaken van 1850. 1 stuk. Geplaatst in het archief van het ministerie van Binnenlandse Zaken, 1e afdeling, bij exh. 13 augustus 1850, no. ,100.
Stukken betreffende klachten over het beheer der kerk- en pastorie- goederen te Engwierden, 1849-1850. 1 omslag. Geplaatst in het archief van het ministerie van Hervormde Eredienst, bij exh. 11 mei 1850 no. 3.
Beschrijving van de series en archiefbestanddelen
- Gouverneur van Zeeland en oost-Vlaanderen, A
  - Minuten van jaarrapporten van de gouverneur mr. H.J. van Doorn aan de koning over de toestand in Zeeland en in Oost-Vlaanderen, 1822 en 1824-1830; ---; 1 pak
    Bevindt zich in het Rijksarchief in Zeeland, Collectie Van Doorn, inventarisnummer 8.
  - Notulen van de conferentie, gehouden op het kwartier-generaal, waarbij de staat van oorlog in Gent wordt afgekondigd, 1860, 30 september; 1; 1 stuk
  - Minuten van uitgaande brieven aan de prins van Oranje, prins Frederik, de secretaris van Staat en de ministers van Buitenlandse Zaken over de toestand in Gent en Oost-Vlaanderen., 1830, 28 augustus-1 oktober; 2; 1 pak
- Minister van Binnenlandse Zaken, B
  - Minuten van uitgaande brieven aan de koning en de secretaris van Staat over de geest in België en het Noorden, 1830, 28 augustus-1 oktober; 3; 1 pak
  - Brieven met bijbehorende stukken van generaal Chassé aan mr. H.J. van Doorn, minister van Binnenlandse Zaken en minuten van laatstgenoemde, 1831-1833; ---
    Bevindt zich ibidem, inventarisnummer 9.
  - Protocollen nrs. 1-8 van de Londense Conferentie over de afscheiding van de Noordelijke en Zuidelijke Nederlanden, afschriften, alsmede enige ingekomen stukken betreffende de conferentie, 1830-1832; 4; 1 omslag
  - "Actes du Congrès de Vienne", gedrukt, 1819; ---; 1 deel
    Bevindt zich ibidem, inventarisnummer 10.
  - Stukken betreffende de buitengewone zending naar Berlijn over de Belgische kwestie, 1833; 5; 1 omslag
  - Stukken betreffende de definitieve regeling der Belgische kwestie, 1837; 6; 1 omslag
  - "Vervolg op het Receuil Diplomatique", gedrukte stukken betreffende het verdrag van Londen (scheiding met België), 1833-1838; ---; 1 band
    Bevindt zich ibidem, inventarisnummer 11.
  - Ingekomen brieven van mr. H.G.J. Gregoire te Aken over de politieke toestand in België, genummerd 1-260, 1831-1832; 7; 1 pak
    Verschillende stukken zijn ter lezing aan prins Frederik en de secretaris van Staat doorgezonden geweest.
    Gedenkstukken dl. 10, 4e stuk, p. 137.
- Varia, C
  - Ingekomen brief van N. van Breugel, gericht aan de minister van Binnenlandse Zaken, geleidende een nota met opmerkingen op het ontwerp-kieswet, c.1850; 8; 1 stuk
  - Ontwerp van wet houdende bedreiging van straf tegen overtreding van keuren en verordeningen van waterschappen, met memorie van toelichting en aantekeningen, c. 1850; 9; 1 omslag
  - Uittreksels uit provinciale verslagen, 1853; 10; 1 omslag